【裁判字號】    94,訴,3368
【裁判日期】    950510
【裁判案由】    強盜等
【裁判全文】
臺灣高雄地方法院刑事判決              94年度訴字第3368號
公  訴  人  臺灣高雄地方法院檢察署檢察官
被      告  甲○○
選任辯護人  孫志鴻律師
上列被告因強盜等案件，經檢察官提起公訴（台灣高雄地方法院
檢察署94年度偵緝字第1905號），本院判決如下：
    主  文
甲○○犯強盜罪，處有期徒刑伍年貳月。
    事  實
一、甲○○於民國89年11月間，在高雄市某舞廳從事舞小姐之工
    作，因而結識至該舞廳消費、時任高雄縣鳳山市武慶里里長
    之丁○○，2 人隨即發展為男女朋友關係，並曾發生數次性
    行為，進而協議由丁○○按月10日給付甲○○新臺幣（下同
    ）100,000 元之「生活費」，甲○○則同意應丁○○之「包
    養」要求陪同遊樂及發生性行為。嗣於90年2 月10日，因丁
    ○○未按時給付當月份之「生活費」，甲○○即心生不滿，
    並向丁○○抱怨何時給付，2 人即相約見面商談，甲○○即
    先自他處取得不明成分足使人昏迷失去意識之藥劑，準備於
    丁○○拒絕或拖延給付「生活費」時，即下藥迷昏丁○○強
    盜財物，並於丁○○在同月17日下午9 時許，駕車搭載甲○
    ○前往高雄市新興區○○○路177 號大益飯店第507 號房時
    ，將該不明藥物攜同前往。丁○○進而在房內向甲○○求歡
    ，甲○○則因丁○○未依時給付「生活費」而拒絕，2 人遂
    發生爭執，丁○○則要甲○○在房內等候，待其與友人酬宴
    完畢後返回再商談「生活費」之事。嗣至同月18日凌晨0 時
    許，丁○○返回飯店房間，至凌晨1 時許，當丁○○再次向
    甲○○求歡時，甲○○即萌生為自己不法所有之強盜犯意，
    佯藉泡咖啡予丁○○飲用之機會，將預藏之上揭藥劑摻入咖
    啡內，誘使丁○○喝下，丁○○隨即不省人事而陷於昏迷狀
    態。甲○○即趁丁○○不能抗拒之際，將丁○○之勞力士金
    錶1 只（錶號0000000 號、型號18038 號，顏色金色）、摩
    托羅拉牌、V8088 型行動電話（序號為000000000000000 號
    、內含有行動電話門號0000000000號之SIM 卡1 只）1 只、
    發卡單位為花旗銀行之信用卡（持有人為丁○○，卡號為00
    00-0000-0000-0000 號）1 張及現金15,000元強取入己，以
    伺機盜刷上揭信用卡圖謀財物、並將上揭金錶及行動電話典
    當他人取款花用。得手後，甲○○即於同月18日赴高雄市○
    ○區○○里○○○路57號孫明德經營之「自立當鋪」，將上
    開強盜所得之勞力士金錶典當「自立當舖」經理孫明德，得
    款100,000 元。復於90年2 月18日中午12時許，赴高雄市苓
    雅區○○○路218 號大伊統百貨公司2 樓「今生金飾」專櫃
    （為花旗銀行信用卡之特約商店），基於為自己不法所有之
    犯意，先於中午12時1 分盜刷丁○○上揭花旗銀行信用卡購
    買金飾，並在列印出之信用卡簽帳單（為一式二聯，不具有
    複寫功能，序號000000000000號、金額為3,135 元）持卡人
    簽名欄位上，偽造「丁○○」之署押，並將該簽帳單持交上
    揭專櫃店之店員，供該店員核對與信用卡背面簽名是否相符
    ；隨即又於中午12時5 分，接續盜刷丁○○上揭信用卡再購
    買金飾，並在列印出之信用卡簽帳單（亦為一式二聯，不具
    有複寫功能，序號為000000000000號、金額為22,081元）持
    卡人簽名欄位上，接續偽造「丁○○」之署押，並將該簽帳
    單持交大伊統百貨公司收銀員黃雅貞，供黃雅貞核對與信用
    卡背面簽名是否相符，足生損害於該特約商店、真正持卡人
    丁○○及發卡機構花旗銀行。甲○○即以此欺罔之方法，以
    圖該特約商店2 名員工陷於錯誤，誤信確為信用卡持有人丁
    ○○本人刷卡消費，遂能允許甲○○取得所購金飾商品，幸
    賴大伊統百貨公司收銀員黃雅貞及時發覺刷卡人甲○○並非
    信用卡持有人本人而拒絕交易，始未得逞。甲○○又於同年
    3 月5 日晚間11時許，持上揭強盜所得之行動電話，赴高雄
    市新興區○○○路81號神賀流行通訊行，以4,500 元之代價
    售予神賀流行通訊行店員吳佩伶。嗣經丁○○報警，始循線
    查獲。
二、案經丁○○訴請高雄市政府警察局移送台灣高雄地方法院檢
    察署檢察官偵查起訴。
    理  由
一、本案測謊鑑定書（高雄市政府警察局95年1 月18日高市警鑑
    字第0950004651號測謊鑑定書）之證據能力：
    按測謊鑑定究竟有無證據能力，刑事訴訟法並無明文規定，
    惟實務上，送鑑單位依刑事訴訟法第208 條第1 項規定，囑
    託法務部調查局或內政部警政署刑事警察局為測謊檢查，受
    囑託機關就檢查結果，以該機關名義函覆原囑託之送鑑單位
    ，該測謊檢查結果之書面報告，即係受囑託機關之鑑定報告
    ，該機關之鑑定報告，形式上若符合測謊基本程式要件，包
    括：經受測人同意配合，並已告知得拒絕受測，以減輕受
    測者不必要之壓力。測謊員須經良好之專業訓練與相當之
    經驗。測謊儀器品質良好且運作正常。受測人身心及意
    識狀態正常。測謊環境良好，無不當之外力干擾等要件，
    即賦予證據能力，非謂機關之鑑定報告書當然有證據能力。
    具上述形式之證據能力者，始予以實質之價值判斷，必符合
    待證事實需求者，始有證明力。復按刑事訴訟法第206 條第
    1 項規定：「鑑定之經過及其結果，應命鑑定人以言詞或書
    面報告」。又法院或檢察官囑託相當之機關鑑定，準用第
    206 條第1 項之規定，同法第208 條亦有明文規定；是鑑定
    報告書之內容應包括鑑定經過及其結果，法院囑託鑑定機關
    為測謊檢查時，受囑託之鑑定機關不應僅將鑑定結果函覆，
    並應將鑑定經過一併載明於測謊之鑑定報告書中，若鑑定報
    告書僅簡略記載檢查結果而未載明檢查經過，既與法定記載
    要件不符，法院自應命受囑託機關補正，必要時並得通知實
    施鑑定之人以言詞報告或說明，否則，此種欠缺法定要件之
    鑑定報告不具備證據資格，自無證據能力可言（最高法院95
    年度台上字第1571號、第1581號、第1366號、第1197號判決
    意旨參照）。亦即，倘實施測謊鑑定之鑑定機關在實施測謊
    鑑定之過程中，已符合上揭5 項測謊基本程式要件，所出具
    之測謊鑑定報告亦已依刑事訴訟法第208 條準用第206 條第
    1 項之規定，就測謊實施之經過及其結果詳為記載，且測謊
    鑑定之結果又與待證事項密切關聯（即所謂「必符合待證事
    實需求者」），則該測謊鑑定報告即有證據能力。經查，本
    院依檢察官之聲請，將被告就「有無於90年2 月17日案發當
    晚在高雄市大益飯店下藥迷昏丁○○，並盜取其現金、手機
    等財物」一事送請高雄市政府警察局實施測謊，經施測員即
    高雄市政府警查局刑事件事中心警務正羅時強於實施鑑定後
    出具高雄市政府警察局測謊鑑定書1 份。依該鑑定書所載，
    施測員羅時強於施測前已告知被告可保持緘默，而被告亦表
    示同意配合，此有該鑑定書所附經被告甲○○簽署之「高雄
    市政府警察局Polygraph 儀器測試具結書」1 份在卷可稽。
    而施測員羅時強係中央警察大學鑑識科學系學士、高雄醫學
    大學行為科學研究所碩士、現為中正大學犯罪防制研究所博
    士班研究生，其測謊訓練經歷則包括：美國加州「貝克斯特
    測謊學校」（The Backster School of Lie Dectection）
    畢業、該校第41屆「測謊人員工作研討會」結業、該校「已
    定罪之性罪犯測謊測試訓練課程」（Post-Conviction Sex
    Offender Polygraph Testing Training Course）結業，現
    為「美國測謊協會」（American Polygraph Association,
    APA） 會員，另曾在內政部警政署刑事警察局出版之「刑事
    科學」、中央警察大學出版之「警學叢刊」、內政部警政署
    出版之「警光雜誌」等專業期刊中發表數篇有關測謊鑑定之
    專業文章，足見施測員羅時強確已受良好之專業訓練，亦具
    相當之經驗。再者，本案施測儀器係美國Lafayette 儀器公
    司出品之五軌式測謊儀，型號為761-96GA，功能良好，運作
    正常；鑑定地點係在該局刑事鑑識中心測謊室，具有空調、
    隔音設備，而無其他外界干擾現象；被告於施測時之身體外
    觀反應正常，意識清醒，言語對談中能說明相關案情及疑點
    ，未有答非所問或語無倫次之情形；且該測謊鑑定書亦已就
    本案鑑定程序，包括「測前晤談」、「熟悉測試」、「主測
    試」、「測後晤談」等測試經過詳實紀錄，以上事實均經該
    測謊鑑定書記載明確。是依上述，本案施測員羅時強出具之
    高雄市政府警察局測謊鑑定書均符合上揭測謊鑑定之基本程
    式要件，而有證據能力，當無疑問。被告及辯護人抗辯該測
    謊鑑定書並無證據能力，尚無足採。
二、訊據被告甲○○固坦認與丁○○於舞廳結識，進而發展為男
    女關係，2 人協議由丁○○按月給付100,000 元之「生活費
    」包養甲○○，甲○○曾於上揭時間與丁○○一同至高雄市
    大益飯店第507 號房間，嗣因「生活費」遲付等原因發生爭
    執，丁○○先行離開後再返回房間，甲○○亦有持咖啡予丁
    ○○飲用，嗣則取得丁○○所有之勞力士金錶1 只、摩托羅
    拉牌行動電話1 只，並於上揭時間、金額分別將該勞力士金
    錶典當「自立當舖」經理孫明德、將摩托羅拉行動電話售予
    「神賀流行」通訊行店員吳佩玲之事實，惟否認有何強盜、
    行使偽造私文書或詐欺取財之犯行。辯稱：當日係丁○○主
    動邀我至大益飯店向我求歡，但我因丁○○未按時給付「生
    活費」而予拒絕，他自己拿出一包感冒藥，並要求我幫他泡
    一杯咖啡配合吞用，後來丁○○稱要出去跟朋友喝酒，要我
    等他回來再說，他回來後我繼續向他催索「生活費」，丁○
    ○始主動將上揭金錶及行動電話主動交付予我，但他沒有給
    我信用卡及現金。我並未以下藥方式迷昏丁○○，亦未強盜
    丁○○上揭財物，更未盜用丁○○之信用卡購買金飾等語。
三、經查：
  (一)證人即被害人丁○○於本院審判中證稱：90年2 月17日晚間
    我讓人請客，突然接到被告打手機給我說她是里民，有事請
    教我，我遂於宴會結束後開車至與被告約定之高雄車站前，
    問她有何事，她一上車就叫我開車到博愛路旅館去再說，我
    因不認識被告便佯稱有事，不理被告，經過大益飯店時，被
    告說要去大益飯店，但沒錢付旅社費，我基於服務里民之立
    場就刷卡讓她去住，之後在2 月17日晚間11時許即離去和朋
    友打麻將，後來旅社服務小姐打電話給我說被告要找我，叫
    我過去，我在2 月18日凌晨1 時許到大益飯店後問被告到底
    有何事，被告則推說慢慢來，不要緊張，之後被告泡來了杯
    咖啡給我喝，我喝了之後，就什麼都不知道了。我在18日晚
    間不知何時醒來後，才發現身上錶、手機、一萬五千多元都
    不見了。我就下樓去開車要去警局報案，但在途中仍感昏昏
    沉沉，後來發生車禍撞到一部車子，才由警方帶至新興分局
    中山路派出所製作筆錄，我在警局時意識仍不清楚，隨即向
    警方報案遭人下藥強盜，再由警方通知我家人前來處理等語
    （見本院卷第63頁至第75頁、第111 頁至第113 頁）。證人
    丁○○上揭證述，其中關於與被告之關係、是否熟識、見面
    緣由、在房間內之交談過程等節，雖與一般常情相去甚遠而
    難採信（詳下述），惟丁○○確有於90年2 月19日晚間駕駛
    其子葉昭昆之車號QX-7028 號自用小客車，在高雄市○○路
    與大同路口自後方追撞楊麗甄（原名丙○○）之車號XR-702
    8 號自用小客車乙節，除有丁○○上揭證述外，並有卷附國
    泰世紀產物保險股份有限公司高雄分公司95年3 月13日（95
    ）高分服字第043 號函暨所附汽車理賠申請書、葉昭昆行車
    執照、丁○○駕駛執照、楊麗甄行車執照及駕駛執照各1 紙
    、估價單2 紙、楊麗甄之XR-7028 號自用小客車照片3 張、
    葉昭昆之QX-7028 號自用小客車照片1 張可證，並與證人楊
    麗甄於本院審判中到庭證稱：90年2 月19日晚間確有遭後方
    來車追撞，嗣後已達成和解等語（本院卷第144頁）相符，
    至堪認定。再關於丁○○發生車禍時之精神狀態及神情乙節
    ，楊麗甄證稱：伊當時在中山路上，看到紅燈準備要減速，
    但後面的車（即丁○○駕駛之QX-7028 號自用小客車）好像
    沒有減速就撞上來，隨即通知警方前來處理，伊當時看肇事
    者覺得怪怪的，好像有暈暈的感覺，走路也不太穩定，行動
    有些遲緩，到警察局後肇事者仍然是暈暈的樣子等語（本院
    卷第144 頁至第147 頁），亦與丁○○證稱他離開大益飯店
    後仍感昏昏沉沉，因此在途中發生車禍等情相符。足見丁○
    ○當時確因精神恍惚、神智不清，因而發生車禍，直至在新
    興分局中山路派出所內製作筆錄之時，神智尚未恢復之事實
    。而衡諸常情，一般人僅因疲勞而致精神狀態不佳，在發生
    車禍事故之後，亦會因突然驚嚇而即時清醒，絕無至警察局
    製作筆錄仍感昏沉之理，可見丁○○當時絕非精神疲勞。且
    據楊麗甄證稱：當時在肇事者附近並未聞到酒味（本院卷第
    145 頁），該次肇事員警亦未就丁○○是否有飲用酒類一事
    而為舉發，可見丁○○亦非因飲酒而致神智恍惚肇事。再倘
    被告所辯為真，丁○○係在90年2 月17日晚間在大益飯店自
    己服用一包感冒藥後，所以才精神恍惚，然丁○○既係在90
    年2 月18日晚間11時30分許因神智不清發生車禍，即已距被
    告所稱丁○○自行服用感冒藥之時間有24小時之久，衡諸常
    理，感冒藥使人感覺精神昏沉之藥效期間焉有可能持續長達
    近24小時，實難想像，亦足見被告此點辯解，顯非事實，不
    足採信。而參諸丁○○確在90年2 月18日晚間11時30分向前
    來處理肇事之高雄市政府警察局新興分局中山路派出所員警
    報案稱：因於90年2 月18日凌晨1 時許遭一名自稱為「林佳
    華」之女子在大益飯店內下藥迷昏後強盜財物，現仍神智不
    清等情，有本院卷附高雄市政府警察局新興分局95年1 月2
    日高市警新分三字第0940034647號函暨所附調查筆錄（訊問
    時間：90年2 月18日晚間11時30分起）、受理各類案件紀錄
    表各1 紙，及警卷所附高雄市政府警察局重大刑案通報單、
    高雄市政府警察局新興分局受理刑事案件報案三聯單各1 紙
    可證（報案受理時間：90年2 月19日凌晨0 時、及0 時30分
    ），此亦與丁○○上揭證稱發生車禍後即向前來處理員警報
    案遭人下藥迷昏，因此神智不清始肇事等情相一致；及被告
    亦坦認90年2 月17日晚間確與丁○○共處一室，並有拿咖啡
    予丁○○飲用之事實，再本院依檢察官之聲請囑託高雄市政
    府警察局對被告施以測謊鑑定，其結果【測謊日期地點：94
    年12月21日下午2 時至同日下午3 時55分於該局刑事鑑識中
    心，測謊鑑定方法：模擬中性卡片數字刺激測驗（The
    Stimulation Card Test, SCT）、區域比對法（The Zone
    Comparison Technique, ZCT） 】：就「案發當晚，妳有無
    在丁○○的咖啡下藥」之問題，被告回答「沒有」，經施測
    員就被告之測謊反應圖譜進行綜合分析，比對研判後，認定
    呈不實反應，研判有說謊，此有卷附該局95年1 月18日高市
    警鑑字第0950004651號測謊鑑定書可參。綜上證據，足認丁
    ○○至90年2 月18日晚間11時許仍精神恍惚、神智不清，甚
    至因而發生車禍事故，確係被告於90年2 月17日與丁○○共
    處一室時，趁拿咖啡與丁○○飲用之機會，將不明成分足使
    人昏迷之藥劑加入咖啡中誘使丁○○喝下，使丁○○陷入昏
    迷後隔日醒來仍感昏沉，有以致之。
  (二)另被告固矢口否認有持丁○○之信用卡於前開時地購買金飾
    之事實，經查：依偵查卷所附以丁○○花旗銀行信用卡於大
    伊統百貨公司刷卡而得之信用卡簽帳單影本2 紙（序號及金
    額分別為：000000000000號、22,081元及000000000000號、
    3,135 元），其上雖有「丁○○」之署名，但此業經證人丁
    ○○證稱非其所簽，係被告盜刷後偽簽其名義而來。而依偵
    查卷附大伊統百貨公司94年9 月5 日大伊統百貨行字第9421
    8 號函所載，因該公司監視錄影帶僅能保留1 個月，故已無
    留存該2 紙簽帳單刷卡簽帳時之監視錄影畫面；且因該公司
    僅將簽帳單原本保留1 年即全數溶為紙漿作廢，故亦無留存
    該2 紙簽帳單之原本。是以尚無法自監視器畫面確定是否係
    被告盜用丁○○之信用卡，亦無法就簽帳單影本中「丁○○
    」之署名與被告之筆跡相核對是否一致。然就上揭2 紙簽帳
    單影本觀之，其刷卡簽帳時間分別為90年2 月18日中午12時
    2 分、中午12時5 分。再依證人即大伊統百貨公司收銀員黃
    雅貞於警詢中及檢察官偵查中均證稱：90年2 月18日中午12
    時許一名女子戴墨鏡、並以絲巾包住頭髮，持丁○○之信用
    卡在該公司2 樓「金生金飾」專櫃購買金飾，完成第一筆刷
    卡金額3,135 元（該筆簽帳單係在「金生金飾」專櫃內所簽
    ）後，該女子持續要刷第二筆22,081元時，即在收銀台簽名
    ，我即發現該女子持用男卡，而立即停止交易手續，並由「
    金生金飾」專櫃向該女子取回購買物品而未成交，該女子隨
    即將丁○○之信用卡帶走，我不能確定該女子是否為被告，
    但身高相同等語（見高雄市政府警察局警卷第9 頁，該警詢
    筆錄業經被告同意作為證據，本院審酌該警詢筆錄作成時之
    情形，以之作為本案證據核無不當，依刑事訴訟法第159 條
    之5 第1 項之規定，自有證據能力）。綜上足見確有一名女
    子於90年2 月18日中午12時許，持丁○○之信用卡至大伊統
    百貨公司2 樓「金生金飾」專櫃刷卡2 筆購物，並已在簽帳
    單2 紙上偽簽「丁○○」之署押。被告雖否認曾取得丁○○
    之信用卡，惟對照該2 紙簽帳單之刷卡時間，距被告自陳與
    丁○○同在大益飯店第507 號房內之時間、及丁○○證稱與
    被告同在該房內嗣遭被告下藥迷昏之時間，即90年2 月17日
    晚間9 時許至18日凌晨0 時許，相隔不過12至15小時，時間
    甚短，而丁○○又係在離開大益飯店後之90年2 月18日晚間
    11時許即向警方報案遭人迷昏強盜信用卡、現金等物，是比
    對上揭時間點間之密接關聯，足見本案丁○○之花旗銀行信
    用卡應係被告持至大伊統百貨公司「金生金飾」專櫃盜刷購
    物，否則依一般常理，焉能想像竟有另一不知名女子於被告
    與丁○○見面後不久，即冒用丁○○名義持其信用卡購物之
    巧合，由是足見該信用卡確係被告於90年2 月17日晚間自丁
    ○○處取走，進而盜刷使用之事實。
  (三)又被告於檢察官90年12月21日偵訊時先稱：90年2 月18日凌
    晨我沒有去過大益飯店，我也不認識丁○○，我雖有在90年
    3 月5 日晚間11時許拿本案行動電話至「神賀流行通訊行」
    去賣，但該手機係在酒店上班的同事「小莉」委託我去賣的
    ，而「小莉」已經過世云云（見高雄地方法院檢察署90年偵
    緝字第1447號卷第17頁至第19頁）。但於檢察官94年8 月26
    日偵訊時及本院羈押庭訊時又改稱：本案手機係我撿到的，
    撿到後約1 至2 天才拿去「神賀流行通訊行」出售，我不認
    識丁○○云云（見94年偵緝字第1905號卷第17頁至第18頁、
    本院94年聲羈字第838 號卷第4 頁至第6 頁）。嗣經檢察官
    94 年9月27日偵訊時，經「自立當舖」經理孫明德當庭辨認
    確係被告持丁○○之勞力士金錶典當，被告即又改稱：我與
    丁○○是男女朋友關係，當日係丁○○帶我去大益飯店要求
    與我做愛，是丁○○自己把行動電話及金錶交付予我，要我
    去典當，以抵付要給我的生活費等語（見94年偵緝字第1905
    號卷第52頁至第53頁）。綜上，足見被告關於是否認識丁○
    ○、有無與丁○○於案發當日至大益飯店、及本案行動電話
    之取得及典當過程等節，所述前後不一，互相矛盾。被告及
    其辯護人甚至於94年12月12日具狀向檢察官遞狀聲請測謊鑑
    定、鑑驗大益飯店案發現場之指紋、及調閱案發當時之大益
    飯店監視錄影帶，以證明自己絕不認識丁○○，亦從未去過
    大益飯店（見94年偵緝字第1905號卷第42頁至第43頁）。詎
    料於同月27日經「自立當舖」經理孫明德當庭確認正係被告
    持丁○○之金錶前往典當，即客觀上已得確認丁○○所有之
    行動電話及金錶均係由被告持往典當及出售後，被告始一改
    先前完全不認識丁○○、從未與丁○○去過大益飯店之供詞
    ，而坦認與丁○○係熟識之男女朋友，案發當日確與丁○○
    2 人在大益飯店第507 號房內之事實。而關於上揭供詞之前
    後矛盾不一處，被告卻又始終無法提出合理之說明與解釋，
    徒以丁○○曾為里長，又自稱認識許多政壇人物，因此懼怕
    其政治上影響力，所以不敢說實話等語為辯，孰能相信。足
    見被告係因對己不利證據一一浮現，始不得不坦認本案部分
    事實，益見被告實係為脫免自己罪責，始不斷捏造上揭謊言
    欺瞞之情。
  (四)被告雖辯稱：伊與丁○○確係在舞廳認識之男女朋友，而證
    人丁○○竟證稱其不認識被告，又稱係因被告一再以里民身
    分請託其幫忙，其始勉為其難應被告之要求一同至大益飯店
    ，惟被告既非丁○○所屬鳳山市「武慶里」之里民，且里民
    服務應在里民服務處進行，丁○○怎會應被告之請即至飯店
    進行「里民服務」，甚且為被告墊付住宿費用，此與常情不
    符，顯見證人丁○○之證述不足採信云云。經查，丁○○於
    本院審判中證稱，其本不認識被告，當日係應被告打其手機
    自稱係里民，有事請託幫忙，始應被告要求開車先至高雄車
    站前搭載被告，再應被告要求載她到大益飯店，因被告稱沒
    錢住旅社，因此基於服務里民之立場，便先為被告刷卡付住
    宿費後即離開，嗣後因飯店服務小姐一直打電話說被告要其
    回來，其才返回大益飯店詢問被告究有何事云云，此雖如前
    述。惟丁○○於本院自陳案發當時年約60歲，已任里長3年
    有餘，顯見其社會經驗豐富，衡諸常理，倘丁○○確係為被
    告進行「里民服務」，當先確認該人之身分及欲請託幫忙之
    事項，且應在該里設置之辦公處所或服務處進行，始能避免
    不必要之危險及麻煩，亦符常情，丁○○不可能毫無此常識
    。而今丁○○竟捨此不為，在未確認該陌生女子真實身分之
    情形下，僅因電話請託，又未進一步確定究竟請託何事，即
    在午夜時分應該女子要求前往赴約，甚且應伊要求一同前往
    旅店，更為伊刷卡付住宿費用，毫無避諱，且毫不擔心己身
    可能發生之危險，實有悖常情，倘非丁○○與被告早已熟識
    ，並早有不可告人之男女關係，焉有可能隨同被告同赴旅店
    租用房間。另丁○○於本院審判中自陳已婚，育有一子二女
    ，兒女現均已三十餘歲（本院卷第74頁），是丁○○主觀上
    是否恐因與被告間之男女關係曝光，一旦為外人所知當對自
    身家庭婚姻關係產生不利影響，因此就此部分情節故意欺瞞
    而為上揭不實證述，實有可能。是故本院認為，關於丁○○
    與被告間之關係，及案發當日丁○○與被告同至大益飯店之
    緣由、及其間2 人交談、丁○○中途離去之過程，應以被告
    所述較為可採，證人丁○○此部分之證言，顯然不實，違背
    常理甚鉅，不足採信。然上揭部分究係丁○○因個人家庭因
    素始刻意虛偽證言，至其遭被告下藥迷昏後取走財物之事實
    ，其證述內容則有前開各項證據相互佐證，又與事實互核相
    符，已如前述，是故丁○○此部分證言固有虛假，尚不影響
    其確有遭被告下藥迷昏部分證言之憑信性。被告前開辯解，
    尚無足採。至丁○○於90年2 月18日晚間11時30分在高雄市
    政府警察局新興分局中山路派出所製作警詢筆錄時雖稱：其
    係遭一名自稱「林佳華」之女子強盜財物等語（有上揭警詢
    筆錄在卷可查）。惟被告係因在舞廳從事舞小姐之工作而結
    識丁○○，進而發展為有金錢對價之男女關係，且被告亦於
    本院訊問時自陳：丁○○雖包養我，但我不想將我的行動電
    話號碼告訴他等語（本院卷第15頁），足見被告確有可能未
    將真名「甲○○」告知丁○○，況丁○○遭被告洗劫財物後
    至警局報案，本即欲將被告繩之以法，實難想像有何明知被
    告真實姓名，卻又故意向警方捏造他人名義虛偽陳述之動機
    。是此部分亦不影響丁○○遭被告下藥迷昏部分證言之憑信
    性，附此敘明。
  (五)被告又辯稱：倘丁○○確於90年2 月17日晚間遭被告迷昏強
    盜財物，自當立即報警，何以遲至同月19日凌晨0 時30分始
    行報案，顯見丁○○確有隱情。惟查，丁○○係於90年2 月
    17日晚間與被告同赴大益飯店，於數小時後即同月18日凌晨
    1 時許遭被告下藥迷昏，直至18日晚間始甦醒駕車離開大益
    飯店，在駕車途中因神智尚不清楚而發生車禍，經警到場處
    理即於19日凌晨0 時許至警察局報案等情，業如前述，其間
    並無何不合理或難以解釋之遲滯。被告徒以案發時間距報案
    時間近24小時，即認證人丁○○證述不實云云，尚不足採。
    被告再辯稱：本案丁○○之行動電話及勞力士金錶，均係被
    告以自己真實名義持往通訊行及當舖出售及典當，倘上揭物
    品確係被告以不法手段取得，焉有可能以自己名義處分他人
    。經查，依警卷所附本案摩托羅拉牌行動電話「手機讓渡書
    」及勞力士金錶之「典當紀錄」影本所示，其中書具及登記
    之名義人及身分證號碼均係「甲○○」、「Ｚ000000000」，
    即本案被告將上揭物品出售及典當他人之時，係以自己名義
    處分，此固無疑問。惟被告經檢警查獲後，先辯稱手機係他
    人委託出售，又改稱係自己撿到後出售，且從未提及尚有勞
    力士金錶1 支亦由伊典當他人，嗣經確認丁○○之金錶及手
    機均係由被告出售及典當他人後，始不得不吐露部分實情，
    亦如前述。倘被告確因主觀上認為取得上揭物品之來源均合
    法，始放心大膽以自己名義處分他人，又何須在檢警偵查時
    隱瞞實情而為不實供述，可見被告應係從未思及以自己名義
    處分他人之勞力士金錶將導致為警循線查獲之結果。況衡諸
    社會常情，一般人以不法手段取得他人財物，因未加深慮即
    以自己名義處分他人者，本不乏其例，則本案是否因被告從
    未想到將遭警查獲，或主觀上篤定丁○○將因懼怕與自己之
    男女關係遭公開必不敢報案，始放心以自己名義將之售予他
    人，實有可能。是被告此點辯解，尚難據為有利之認定。
  (六)此外，本案尚有丁○○所有勞力士金錶證書影本1 紙，上載
    之錶號0000000 號、型號18038 號，均與上揭「自立當舖」
    之「典當紀錄」影本所載相符，及贓物認領保管單1 紙在卷
    可證。綜上所述，被告因丁○○未依約給付「生活費」，而
    心生不滿，便於上揭時地持不明成份之藥物將丁○○迷昏後
    ，趁此機會取走丁○○之勞力士金錶、摩托羅拉牌V8088 型
    行動電話、花旗銀行信用卡及現金15,000元，嗣被告將行動
    電話及勞力士金錶分別出售或典當他人，並持該信用卡盜刷
    並偽簽「丁○○」名義於信用卡簽帳單2 紙上等事實，事證
    明確，被告所辯毫無足採，其犯行洵堪認定，應依法論科。
三、論罪科刑：
  (一)按依信用卡交易之過程，係持卡人向特約商店提示信用卡，
    由持卡人在簽帳單上簽名，確認交易之標的及金額，再由特
    約商店核對該信用卡之有效性及持卡人之身分同一性無訛後
    ，特約商店即將該簽帳單送交聯合信用卡處理中心請款轉知
    發卡機構撥款，故簽帳單具有持卡人與特約商店之交易契約
    書之性質，並具有持卡人經由聯合信用卡處理中心請求發卡
    機構撥款之請求書或指示文件之性質，非僅具有處理內部事
    務之傳票性質；且在信用卡簽帳單上偽簽姓名，單從形式上
    觀察，即足以知悉其表示已收受特約商店所交付之交易標的
    物，含有收據之性質，故行為人冒用他人名義於信用卡簽帳
    單上簽名，非僅構成刑法第217 條第1 項之偽造署押罪，且
    係觸犯刑法第210 條之偽造私文書罪，行為人將偽造之簽帳
    單持向特約商店行使，自屬刑法第216 條、第210 條之行使
    偽造私文書之行為。另按無付款意思而冒用他人信用卡，於
    簽帳單上偽簽他人姓名（施用詐術），使特約商店陷於錯誤
    ，誤以為行為人即係原持卡人，而交付行為人一定之財物，
    此一過程，核與詐欺取財罪之構成要件相符合，即當特約商
    店因誤信冒用持卡人為真正持卡人，而交付一定之財物，此
    財物交付行為本身，使特約商店喪失持有，妨害其使用財物
    本身之機能，即為損害，特約商店即是被害人，即使特約商
    店可從發卡銀行請求支付帳款，對其全體財產而言並無減少
    亦然。況行為人主觀上之犯意應係詐取所購買之貨物，並非
    發卡銀行預墊貨款之利益，且其施用詐術行騙之對象係特約
    商店之售貨人員，非發卡銀行，而特約商店亦因其所為陷於
    錯誤而交付財物，是該當於刑法第339 條第1 項之詐欺取財
    罪，合先敘明。
  (二)核被告甲○○以不明藥劑迷昏丁○○，使丁○○陷於不能抗
    拒之狀態後強取其信用卡、勞力士金錶、摩托羅拉行動電話
    、現金之行為，係犯刑法第328 條第1 項之強盜罪。被告甲
    ○○再持上揭信用卡至特約商店佯為持卡人，而偽簽「丁○
    ○」之署名偽造簽帳單，並持交特約商店，使該特約商店陷
    於錯誤，幸賴大伊統百貨公司收銀員及時發現而拒絕交易，
    致未詐得財物之行為，係犯刑法第216 條、第210 條之行使
    偽造私文書罪、第339 條第3 項之詐欺取財未遂罪。被告偽
    造「丁○○」署押之行為，應係偽造私文書之部分行為，不
    另論罪。被告偽造私文書之低度行為應為行使偽造私文書之
    高度行為所吸收，應論以行使偽造私文書罪。被告雖先後2
    次行使偽造「丁○○」署押之簽帳單以詐欺，然其時間緊接
    ，顯見均屬單一犯意接續之2 次行使偽造私文書及詐欺行為
    ，均為接續犯，均屬單純一罪。公訴意旨認應論以連續犯，
    並加重其刑，尚有誤會。又被告所為上揭行使偽造私文書罪
    及詐欺取財未遂罪間，有方法、目的之牽連關係，為裁判上
    一罪，依刑法第55條後段之規定，從一重之行使偽造私文書
    罪處斷。再被告所犯強盜罪及行使偽造私文書罪間，亦有方
    法、目的之牽連關係，亦依刑法第55條後段之規定，從一重
    之強盜罪處斷。爰審酌被告不思以正當工作賺取金錢，竟以
    下藥迷昏之方式強盜他人財物，復持強盜所得之他人信用卡
    盜刷消費，以滿足一己之物質慾望，危害交易金融秩序，且
    犯後由矢口否認犯行，一再飾詞狡辯，態度惡劣，毫無悔意
    ，以及犯罪之手段、目的、所得之財物等一切情狀，量處如
    主文所示之刑，以示懲儆。
四、至於上開消費偽造之簽帳單之持卡人存根聯2 紙（含偽造之
    「丁○○」署押2 枚），均為影本，而其原本現均滅失不復
    存在，業如前述，是故該偽造署押2 枚不另依刑法第219 條
    規定宣告沒收，附此敘明。
五、據上論斷，應依刑事訴訟法第第299 條第1 項前段，刑法第
    第328 條第1 項、第216 條、第210 條、第339 條第1 項、
    第3 項、第55條，罰金罰鍰提高標準條例第1 條前段，判決
    如主文。
本案經檢察官乙○○到庭執行職務。
中    華    民    國    95    年    5     月    10    日
              刑事第十四庭審判長法  官  蔡廣昇
                                法  官  林瑋桓
                                法  官  紀凱峰
以上正本證明與原本無異。
如不服本判決，應於收受送達後10日內向本院提出上訴書狀。
中    華    民    國    95    年    5     月    11    日
                                書記官  黃進遠
附錄：
中華民國刑法第328條第1項
意圖為自己或第三人不法之所有，以強暴、脅迫、藥劑、催眠術
或他法，至使不能抗拒，而取他人之物或使其交付者，為強盜罪
，處5 年以上有期徒刑。
中華民國刑法第216條
行使第 210 條至第 215 條之文書者，依偽造、變造文書或登載
不實事項或使登載不實事項之規定處斷。
中華民國刑法第210條
偽造、變造私文書，足以生損害於公眾或他人者，處 5 年以下有
期徒刑。
中華民國刑法第339條
意圖為自己或第三人不法之所有，以詐術使人將本人或第三人之
物交付者，處5 年以下有期徒刑、拘役或科或併科1 千元以下罰
金。
以前項方法得財產上不法之利益或使第三人得之者，亦同。
前二項之未遂犯罰之。


司法院資訊處製作；財團法人民間司法改革基金會備份。
